【裁判字號】    99,上易,505
【裁判日期】    990610
【裁判案由】    詐欺
【裁判全文】
臺灣高等法院刑事判決                 99年度上易字第505號
上  訴  人
即  被  告  庚○○
上列上訴人因詐欺案件，不服臺灣士林地方法院98年度易字第33
5號，中華民國98年12月31日第一審判決（起訴案號：臺灣士林
地方法院檢察署98年度偵字第3665、4057、5405、5600、5715號
，移送併辦案號：臺灣高雄地方法院檢察署98年度偵字第 16410
號、臺灣士林地方法院檢察署98年度偵字第7501號、臺灣臺南地
方法院檢察署98年度偵字第5689、6710號、臺灣新竹地方法院檢
察署98年度偵字第6608號、臺灣桃園地方法院檢察署98年度偵字
第18792號），提起上訴，本院判決如下：
    主  文
上訴駁回。
    事實及理由
一、本案經本院審理結果，認第一審以上訴人即被告庚○○犯刑
    法第30條第1項、第339 條第1項幫助詐欺取財罪，判處有期
    徒刑6 月，並諭知易科罰金折算之標準為新臺幣1千元折算1
    日，認事用法及量刑均無不當，應予維持，並引用第一審判
    決書記載之事實、證據及理由（如附件）。
二、被告上訴意旨略以：伊因家庭經濟狀況不佳，遇同事廖國卿
    遊說，將原判決所載帳戶出租給2 名年約30餘歲、真實姓名
    均不詳之男性供逃漏稅之用，收得租金新臺幣（下同）4,00
    0 元，事後伊覺得所為並不合法，惟聯絡取回帳戶未果。伊
    承認有罪，希望量處較原判決為輕之刑，並請求傳喚廖國卿
    證明伊係被動接受遊說，方出租帳戶給詐騙集團，請求傳喚
    村長陳碧珠以證明伊家境困難云云。
三、經查：
  (一)被告於刑事訴訟程序中固無自證己罪之義務，其提出無幫助
    詐欺之認識之辯解，屬構成要件該當性之抗辯，亦不負終局
    之「說服責任」，但該事由有利於被告，且被告對於該積極
    主張之利己事實，較他人知悉何處可取得相關證據，即應由
    被告負「提出證據責任」，倘被告所提出證據之證明力達「
    有合理懷疑」程度，舉證責任即轉換為應由檢察官就抗辯事
    由不存在負舉證責任，並證明至「無合理懷疑」程度；若被
    告對其利己事由之抗辯未能舉證，或所舉事證未達「有合理
    懷疑」程度，即不能成為有效之抗辯，檢察官無證明該抗辯
    事實不存在之責任，法院就該爭點即難逕為有利於被告之認
    定。本件上訴人即被告庚○○於原審以帳戶遺失云云置辯，
    於本院又翻異其詞，改辯稱係出租帳戶供不詳姓名之人逃漏
    稅之用，前後辯解判然不合，已難遽信。矧其對於逃漏稅何
    以需使用其帳戶，未加說明，亦無何舉證以供調查，衡以首
    開說明，自難信實。其上訴所持辯解，不足以動搖原判決之
    本旨甚明。
  (二)關於刑之量定，係實體法上賦予法院得為自由裁量之事項，
    倘其量刑已以行為人之行為罪責為基礎，並斟酌刑法第57條
    各款所列情狀，在法定刑度內，酌量科刑，如無偏執一端，
    致明顯失出失入情形，上級審法院即不得單就量刑部分遽指
    為不當或違法。原審就其刑之裁量，已審酌被告犯罪動機與
    目的，係將自己之銀行帳戶提供與他人使用，僅基於幫助他
    人犯詐欺罪之未必故意，而其犯罪手段及所生危害，乃於詐
    欺集團犯案猖獗，利用帳戶掩飾、隱匿詐財贓款之事迭有所
    聞之際，仍提供自己帳戶以供詐騙份子從事詐財行為，將增
    加被害人尋求救濟之困難，並使犯罪之追查趨於複雜，嚴重
    影響社會正常交易安全，犯罪後未能坦承犯行，亦未賠償被
    害人之態度等一切情狀，為其量刑之基礎。核無逾越法定刑
    度或顯然濫用權限之情形，亦無未斟酌被告動機、目的、所
    受刺激，不符比例原則之瑕疵可指。至於被告經濟狀況、家
    境如何等關於生活狀況之斟酌，雖未據原判決臚列，然原判
    決已於理由內載明審酌事項包含一切情形，即非未審酌被告
    之生活狀況。原判決刑之裁量既無違法或不當之瑕疵可指，
    上訴意旨求為減輕其刑，亦無可採。
  (三)本件被告基於幫助詐欺之未必故意，提供帳戶供詐欺集團使
    用之事證業臻明確，其提供帳戶係受何人之遊說或勸說，於
    其自己犯罪之事實之認定，不生影響，又被告家境及生活狀
    況，亦據被告提出桃園縣龜山鄉兔坑村辦公處證明書以供審
    酌，其為證明係被動接受遊說，方出租帳戶給詐騙集團使用
    ，聲請傳喚證人廖國卿，及為證明家境困難，聲請傳喚證人
    即桃園縣龜山鄉兔坑村村長陳碧珠，均無必要，是均不予傳
    喚，附此敘明。
四、綜上，本件上訴為無理由，應予駁回。
據上論結，應依刑事訴訟法第368條、第373條，判決如主文。
本案經檢察官陳傳宗到庭執行職務。
中    華    民    國    99    年    6     月    10    日
                  刑事第十二庭審判長法  官  蔡永昌
                                    法  官  蔡國在
                                    法  官  蔡新毅
以上正本證明與原本無異。
不得上訴。
                                    書記官  賴立旻
中    華    民    國    99    年    6     月    11    日
※附件：
臺灣士林地方法院刑事判決               98年度易字第335號
公  訴  人  臺灣士林地方法院檢察署檢察官
被      告  庚○○
上列被告因詐欺案件，經檢察官提起公訴（98年度偵字第3665、
4057、5405、5600、5715號），暨移送併案審理（臺灣高雄地方
法院檢察署98年度偵字第16410 號、臺灣士林地方法院檢察署98
年度偵字第7501號、臺灣臺南地方法院檢察署98年度偵字第5689
、6710號、臺灣新竹地方法院檢察署98年度偵字第6608號、臺灣
桃園地方法院檢察署98年度偵字第18792號），本院判決如下：
    主  文
庚○○幫助意圖為自己不法之所有，以詐術使人將本人之物交付
，處有期徒刑陸月，如易科罰金，以新臺幣壹仟元折算壹日。
    事  實
一、庚○○明知申請帳戶使用係輕而易舉之事，一般人捨自己所
    有帳戶而另使用他人金融帳戶使用，常係用以阻斷財產犯罪
    之察覺與偵辦，進而對於提供自己帳戶予他人使用之行為，
    雖無必引發他人萌生犯罪之確信，仍以縱有人持以犯罪，亦
    不違反其本意，而竟基於幫助他人向第三人詐取財物之未必
    故意，於民國96年12月底至98年1月5日間某時，在不詳地點
    ，將其申請之陽信商業銀行帳號000000000000號（下稱系爭
    陽信銀行帳戶）及華泰商業銀行帳號0000000000000 號（下
    稱系爭華泰銀行帳戶）之存摺、提款卡（含密碼）提供予姓
    名年籍不詳、成年之詐欺集團成員。嗣該詐欺集團所屬成員
    即共同基於意圖為自己不法所有之犯意，分別於如附表所示
    之詐騙時間，以附表所示之方式，向附表所示之被害人施用
    詐術，致各被害人均陷於錯誤，而分別於附表所示之匯款時
    間，匯款或轉帳至附表所示之帳戶，並旋均遭詐欺集團成員
    提領完畢，而庚○○則以上述方式，於上開詐欺犯行中給予
    必要之助力而幫助之。嗣各該被害人發覺有異，分別報警處
    理始知上情。
二、案經高雄市政府警察局苓雅分局、桃園縣政府警察局龜山分
    局、臺北市政府警察局中山分局、臺北縣政府警察局新店分
    局及苗栗縣警察局苗栗分局報告臺灣士林地方法院檢察署檢
    察官偵查起訴暨移送併案審理。
    理  由
一、證據能力之判斷：
  (一)查本件被告庚○○所為不利於己之陳述，並無出於強暴、
      脅迫、利誘、詐欺、疲勞訊問、違法羈押或其他不正之方
      法，亦非違反法定障礙事由經過期間不得訊問或告知義務
      之規定而為，依刑事訴訟法第156條第1項、第158條之2規
      定，應認均有證據能力。
  (二)證人即被害人丁○○、洪光泰、丙○鈐、辛○○、癸○○
      、甲○○、己○○、壬○○、乙○○及戊○○於審判外之
      陳述，檢察官、被告於本院調查證據時，並未於言詞辯論
      終結前聲明異議，本院審酌該等供述證據作成時之情況，
      認為適當，且亦無其他違背法定程序而取證之情形，依刑
      事訴訟法第159條之5規定、第158條之4反面解釋，自有證
      據能力。
  (三)本件資以認定被告犯罪事實之其他供述及非供述證據（詳
      見後述），檢察官、被告於本院調查證據時，並未於言詞
      辯論終結前聲明異議，本院審酌該等供述證據作成時之情
      況，認為適當，且亦無其他違背法定程序而取證之情形，
      依刑事訴訟法第159條之5規定、第158條之4反面解釋，自
      有證據能力。
二、得心證之理由：
    訊據被告庚○○雖坦承系爭陽信銀行帳戶及系爭華泰銀行帳
    戶確為自己所申請開立，惟矢口否認有何幫助詐欺之犯行，
    辯稱：伊沒有將該二系爭帳戶之提款卡及密碼交付他人使用
    ，系爭華泰銀行帳戶一直都是伊使用，沒有更改密碼，也沒
    有將密碼寫在何處，沒有掛失過存摺、印鑑，伊有將系爭陽
    信銀行帳戶之存摺及提款卡交給父親使用，密碼應該是伊的
    生日，伊將密碼寫在提款卡套子上，父親約95年6 月去世，
    伊曾打電話掛失系爭陽信銀行帳戶之存摺，最後一次是96年
    12月底在龜山住處看到系爭陽信銀行帳戶之提款卡、系爭華
    泰銀行帳戶之提款卡及存摺，於98年1 月即發現均遺失，伊
    均有口頭辦理掛失，也在迴龍派出所報案云云。惟查：
  (一)系爭陽信銀行帳戶及系爭華泰銀行帳戶均係被告所申設，
      為被告坦承不諱，且有陽信商業銀行營業部98年2月5日函
      附開戶基本資料（見臺灣士林地方法院檢察署98年度偵字
      第5715號卷第21-23 頁）、華泰銀行客戶主檔查詢、客戶
      中文資料查詢（見臺灣士林地方法院檢察署98年度偵字第
      5715號卷第30、32頁）各1紙在卷可稽，堪信無訛。
  (二)附表各編號所示之被害人分別因受詐欺而匯款至附表所示
      帳戶內（詐騙時間、詐騙方式、匯款時間、匯款流向、遭
      詐騙金額均詳如附表所示）之事實，業據渠等被害人指訴
      綦詳，且被害人丁○○部分有臺灣中小企業銀行匯款申請
      書、中國信託商業銀行匯款申請書、偽造之臺中地檢署監
      管科收據（見臺灣士林地方法院檢察署98年度偵字第5715
      號卷第10、15頁）、被害人洪光泰部分有臺北富邦銀行自
      動櫃員機交易明細（見臺灣士林地方法院檢察署98年度偵
      字第4057號卷第20頁）、被害人丙○鈐部分有臺北富邦銀
      行自動櫃員機交易明細、雅虎奇摩拍賣網頁、台幣活期存
      款明細（見臺灣士林地方法院檢察署98年度偵字第3665號
      卷第16-19頁）、被害人辛○○部分有郵政自動櫃員機交
      易明細表（見臺灣士林地方法院檢察署98年度偵字第4057
      號卷第83頁）、被害人癸○○部分有中華郵政WebATM轉帳
      明細表（見臺灣士林地方法院檢察署98年度偵字第5600號
      卷第8 頁）、被害人甲○○部分有彰化銀行自動櫃員機交
      易明細表、露天拍賣網頁（見臺灣士林地方法院檢察署98
      年度偵字第7501號卷第21-27 頁）、被害人己○○部分有
      花旗 (臺灣)銀行交易明細表、雅虎奇摩拍賣網頁（見台
      南縣警察局新化分局刑案偵查卷宗第16-20頁）、被害人
      壬○○部分有雅虎奇摩拍賣網頁、台幣活期性存款明細（
      見臺南市警察局第三分局刑案偵查卷宗第3-7 頁）、被害
      人乙○○部分有陽信商業銀行存款送款單、雅虎奇摩拍賣
      得標通知（見臺灣新竹地方法院檢察署98年度偵字第6608
      號卷第8、11頁）、被害人戊○○部分有雅虎奇摩拍賣得
      標通知、中國信託自動櫃員機交易明細表（見花蓮縣警察
      局鳳林分局刑案偵查卷宗第14-15、25頁）各1份在卷可稽
      ，核與卷附系爭陽信銀行帳戶交易明細資料（見臺灣士林
      地方法院檢察署98年度偵字第5715號卷第25-29 頁）及系
      爭華泰銀行帳戶交易明細資料（見臺灣士林地方法院檢察
      署98年度偵字第5715號卷第33-36 頁）相符，此部分事實
      堪以認定。
  (三)被告雖以前詞置辯，惟查：
    1.被告先供稱：系爭陽信銀行帳戶2、3年前都是伊在使用，
      之後伊沒有再使用，至最近因工作需要，98年1月9日去找
      系爭陽信銀行帳戶之提款卡，才發現遺失，可能是2、3年
      前在桃園市○○路家中遺失，沒有其他人知道提款卡密碼
      ，但當時伊有寫一張密碼的紙片夾在提款卡上跟提款卡一
      起遺失，伊打電話去陽信銀行補辦提款卡時，行員告知伊
      已被設為警示帳戶，至存摺已在多年前就掛失，伊認為存
      摺掛失帳戶就無法使用了等語（見臺灣士林地方法院檢察
      署98年度偵字第3665號卷第5-6 頁），嗣改稱：系爭陽信
      銀行帳戶存摺、印章、金融卡平時都是伊保管使用，後來
      2、3年前，因父親病重，伊用房子貸款後將錢存在該帳戶
      內，後在桃園市○○路家中，將該帳戶存摺及提款卡交給
      父親使用，並將密碼寫在金融卡套子上交給父親，伊不知
      道父親動用多少，但2、3年前父親突然過世，伊將房子連
      同家具一併賣掉，來不及向父親詢問金融卡及帳戶之事，
      故不知該帳戶存摺及金融卡在何處，伊因為根本不知道遺
      失，故均沒有報案，至98年1月9日去找工作需要薪資轉帳
      帳戶，才去找系爭陽信銀行帳戶之存摺及提款卡，發現不
      見就去掛失止付等語（見臺灣士林地方法院檢察署98年度
      偵字第4057號卷第9-11頁），又改稱：系爭陽信銀行帳戶
      及系爭華泰銀行帳戶之存摺都放在桃園市○○路家中交給
      父親使用，系爭陽信銀行帳戶之存摺伊於2年前已掛失，3
      年前桃園市○○路房子有遭竊，95年9 月將桃園市○○路
      房子賣出時還有看到該二帳戶之提款卡，98年1月9日伊找
      到新工作，需要陽信銀行帳戶作薪資轉帳，打電話去陽信
      銀行詢問後，行員要伊補辦存摺，伊98年1 月12日去辦，
      行員才告知伊已列為警示帳戶等語（見臺灣士林地方法院
      檢察署98年度偵字第4057號卷第62-63頁），再改稱：系
      爭陽信銀行帳戶由伊本人使用，沒有借予他人或販賣他人
      使用，伊於98年1月9日找到新工作，發現該帳戶之存摺及
      提款卡遺失，即打電話去陽信銀行掛失提款卡及存摺，伊
      於98年1 月12日前往銀行欲補辦新存摺及提款卡時，才經
      行員告知遭列警示帳戶，該帳戶之存摺及提款卡可能是搬
      家時不見的，伊有向桃園縣政府警察局龜山分局迴龍派出
      所報案，因伊曾將密碼寫在卡片的套子上，可能因此遭他
      人得知密碼等語（見臺灣士林地方法院檢察署98年度偵字
      第7501號卷第4-6 頁），復改稱：系爭華泰銀行帳戶之存
      摺及提款卡一直由伊持有，沒有交付父親，密碼只有伊本
      人知道，至系爭陽信銀行帳戶伊於95年間將存摺及提款卡
      交給父親使用，並將密碼寫在提款卡上，95年7 月伊發現
      系爭陽信銀行帳戶之存摺不見，有辦理掛失，父親約2、3
      個月後即過世，父親過世後只有找到系爭陽信銀行的提款
      卡，當時伊將系爭陽信銀行與系爭華泰銀行之提款卡放在
      一起，可能因為95年9 月搬家時太亂而遺失，98年1月9日
      因為找到工作需要帳戶作薪資轉帳，伊98年1 月12日至陽
      信銀行補辦存摺才知遭列警示帳戶等語（見本院98年度易
      字第335號卷第22-26頁），另改稱：系爭華泰銀行帳戶伊
      沒有更改密碼，沒有將密碼寫在何處，也沒有掛失過存摺
      或印鑑，伊有將系爭陽信銀行帳戶之存摺及提款卡交給父
      親，密碼應該是伊的生日，伊將密碼寫在提款卡套子上，
      父親約95年6 月去世，伊發現系爭陽信銀行帳戶之存摺遺
      失有電話掛失，搬回家後有找到系爭陽信銀行帳戶之提款
      卡，而將系爭陽信銀行帳戶之提款卡、系爭華泰銀行帳戶
      之提款卡及存摺一起放在桃園市○○路家中，後來搬去龜
      山住處，最後一次看到系爭陽信銀行帳戶之提款卡、系爭
      華泰銀行帳戶之提款卡及存摺是96年12月底在龜山住處看
      到，後於98年1 月即發現均遺失，伊也有打電話口頭辦理
      系爭華泰銀行帳戶之提款卡及存摺掛失等語（第70-77 頁
      ），就該二帳戶究係自己使用或交予父親使用、何時最後
      一次見到該二帳戶之提款卡及存摺、系爭陽信銀行帳戶之
      密碼係寫於何處、曾否或何時發現系爭陽信銀行帳戶之存
      摺遺失而辦理掛失、何時得知系爭陽信銀行帳戶遭列警示
      帳戶等情，所辯前後不一，是否可信，已非無疑。
    2.查系爭陽信銀行帳戶自開戶迄今僅於98年1月9日辦理金融
      卡口頭掛失，無其他掛失記錄等情，有陽信商業銀行營業
      部98年10月2日函附事故登記與取消之查詢影本1紙（見本
      院98年度易字第335號卷第47-48頁）在卷可稽；又系爭華
      泰銀行帳戶除98年1月8日接獲詐騙通報外，無其他存摺、
      印鑑遺失或變更等事故登記記錄，有事故登記記錄查詢 1
      紙附卷足憑（見臺灣士林地方法院檢察署98年度偵字第57
      15號卷第31頁）；另98年1 月間桃園縣政府警察局龜山分
      局無被告遺失提款卡、金融卡、存摺或身分證之案件報案
      紀錄，有該局98年10月8日函文1紙在卷可考（見本院98年
      度易字第335 號卷第49頁），足見被告前揭辯稱掛失及報
      案紀錄，顯與事實不符。又觀諸系爭陽信銀行帳戶之交易
      明細，於被告所稱父親過世之95年6 月後仍有多筆存入、
      支出紀錄（見臺灣士林地方法院檢察署98年度偵字第5715
      號卷第26頁），亦足見被告所辯系爭陽信銀行帳戶僅交予
      父親供其花用，父親突然過世後，來不及詢問帳戶存摺及
      提款卡之事，故不知父親動用多少，不知該帳戶之存摺及
      金融卡在何處等語，與事實有間。
    3.次查，系爭陽信銀行帳戶於98年1月7日已接獲警示通報回
      函，有陽信商業銀行營業部98年10月2 日函及警示通報回
      函各1份在卷可參（見本院98年度易字第335 號卷第47-48
      頁、臺灣士林地方法院檢察署98年度偵字第4057號卷第32
      頁），若如被告所辯其於98年1月9日找到新工作，需要陽
      信銀行帳戶作薪資轉帳，有打電話向陽信銀行詢問，行員
      當無未告知被告警示通報之事，反告知被告要補辦存摺，
      而至被告98年1 月12日去辦理時，始告知遭列警示帳戶乙
      事之理，足見被告此辯，顯與常理不符。
    4.又衡諸常情，金融機構帳戶之提款卡及密碼為金融交易重
      要憑證，是一般智識程度之人，均知應將提款卡、密碼此
      等使用帳戶重要之認證分別保管，或將密碼牢記心中，不
      在任何物體上標示或載明密碼，以免徒增帳戶款項遭人持
      提款卡併同輕易得知之密碼而盜領存款之風險，而依被告
      所供稱，系爭陽信銀行帳戶之密碼為其生日，又係交付予
      自己父親使用，當無難以記憶之情事，自無反甘冒風險而
      將密碼書寫並與提款卡一起放置之理。且金融存款帳戶既
      事關存戶個人財產權益之保障，如落入不明人士手中，極
      易被利用為取贓之犯罪工具，是一般人均有妥為保管以防
      止他人任意使用之認識，該二帳戶如確係遺失，被告理應
      於發現後立即向警方報案，並儘速前往銀行辦理掛失，以
      防止他人盜用，則被告未曾前往警局報案、亦未向華泰銀
      行辦理掛失，亦明顯悖於一般人管理帳戶之常情。足見被
      告所為，顯與常情有違。
    5.再查，詐欺正犯為避免員警自帳戶來源回溯追查出真正身
      分，乃以他人帳戶供作詐得款項出入之帳戶，此為詐欺正
      犯需利用他人帳戶之原因，相應於此，詐欺正犯亦會擔心
      如使用他人帳戶，因帳戶持有人非自己，則詐得款項將遭
      不知情之帳戶持有人提領，或不知情帳戶持有人逕自掛失
      以凍結帳戶之使用，或知情之帳戶持有人以辦理補發存摺
      、變更印鑑、密碼之方式，將帳戶內存款提領一空，致其
      費盡周章所詐得之款項化為烏有，甚或帳戶持有人在掛失
      後，詐欺正犯前往自動櫃員機提領詐欺所得贓款時，亦有
      遭金融機構所置攝影機攝影而為警循線查獲之風險，則詐
      欺正犯為所使用之帳戶，必為其所能控制之帳戶，始能確
      保詐得款項，申言之，詐欺正犯不可能使用他人遺失提款
      卡、密碼之帳戶供作詐得款項匯入之帳戶，以免除遭真正
      帳戶持有人提領或掛失之風險。查本件附表之被害人於98
      年1月5日即接續匯款至該二帳戶，顯見詐欺集團成員於當
      時已無懼於系爭帳戶遭凍結、掛失而無法提領贓款或遭帳
      戶持有人提領一空之危險，意即該二帳戶之提領權限已在
      詐欺行為人之掌控下無疑。另查詐欺集團成員行為人於98
      年1月5日開始對被害人丁○○等人實行詐欺犯罪行為前，
      系爭陽信銀行帳戶於95年12月21日起僅餘74元，至98年 1
      月5日間均無交易，而系爭華泰銀行帳戶於95年12月9日起
      僅餘5 元，至98年1月5日間亦無交易等情，有卷附系爭陽
      信銀行帳戶交易明細資料（見臺灣士林地方法院檢察署98
      年度偵字第5715號卷第25-29 頁）及系爭華泰銀行帳戶交
      易明細資料（見臺灣士林地方法院檢察署98年度偵字第57
      15號卷第33-36 頁）可稽，此亦與一般幫助詐欺行為人多
      交付久未使用且帳內幾無餘額之帳戶，或於交付前先將帳
      戶內款項盡量提領完畢，以減少日後無法取回所生損失之
      犯罪型態相符。且以提款卡有密碼之設計，任意輸入號碼
      而能與正確之密碼相符者，機率微乎其微，乃週知之金融
      帳戶使用常情，依被告供稱，系爭華泰銀行帳戶之密碼並
      未變更且無他人知悉，若該帳戶之提款卡確係遺失，拾獲
      之詐騙集團成員又如何得知密碼而對被害人從事詐欺取財
      後，再為領款行為，是被告辯稱系爭華泰銀行帳戶之提款
      卡係遺失，並未提供予他人使用云云，自難採信。
    6.至被告固提出其父親之重大傷病證明申請書、土地房屋買
      賣契約書、桃園縣桃園市公所95年7月13日函、95年9月15
      日函、出生證明書、臺灣岩灣技能訓練所感訓處分人在所
      執行證明書、臺灣桃園少年輔育院學生出院證明書及戶口
      名簿等，欲證明95年間家中事務繁忙，惟此仍無解於前揭
      犯行之判斷，尚難執為對被告有利之認定，附此敘明。
    7.綜上所述，被告顯非如其所辯，僅係單純遺失系爭陽信銀
      行帳戶及系爭華泰銀行帳戶之存摺、金融卡，而係將該二
      帳戶之金融卡及密碼，交付予姓名、年籍不詳之詐欺集團
      成年成員，已堪認定。
  (四)按金融帳戶為個人理財之工具，申請開設金融帳戶並無任
      何特殊之限制，一般民眾皆可以存入最低開戶金額之方式
      自由申請開戶，並得同時在不同金融機構申請多數存款帳
      戶使用，此乃眾所週知之事實。依一般人之社會生活經驗
      ，倘係合法收入，本可自行向金融行庫開戶使用，而無向
      他人購買帳戶之必要，且金融存款帳戶資料事關存戶個人
      財產權益之保障，其與儲戶存摺、金融卡及密碼相結合，
      專屬性、私密性更形提高，除非本人或與本人具密切關係
      者，難認有何理由可自由使用私人之存摺、金融卡及密碼
      ，而稍具通常社會歷練與經驗法則之一般人亦均有應妥善
      保管上開物件，防止被他人冒用之認知，縱須將該等物品
      交付與自己不具密切親誼之人時，亦必深入瞭解該他人之
      可靠性與用途，以防止遭他人違反自己意願使用或不法使
      用之常識，況近來詐欺犯罪集團犯案猖獗，每每利用人頭
      帳戶作為犯罪工具，若任意提供自己帳戶之相關物件予不
      明人士使用，將有遭他人作為詐欺犯罪時，非正當資金進
      出之用之不法用途，此情當為具有社會生活經驗之被告所
      得認識及預見，是被告有幫助他人為詐欺犯行之不確定犯
      意甚明。
  (五)綜上所述，本件事證明確，被告犯行堪以認定，應依法論
      科。
三、論罪科刑：
  (一)按幫助犯之成立，主觀上行為人須有幫助故意，客觀上須
      有幫助行為，意即需對於犯罪與正犯有共同之認識，而以
      幫助之意思，對於正犯資以助力，而未參與實施犯罪之行
      為者而言（最高法院75年度台上字第1509號、88年度台上
      字第1270號判決意旨可參）。本件依被害人丁○○、洪光
      泰、丙○鈐、辛○○、癸○○、甲○○、己○○、壬○○
      、乙○○及戊○○之指述，其遭詐欺過程中，均未曾直接
      與被告庚○○有何接觸或聯繫，是被告提供系爭陽信銀行
      帳戶及系爭華泰銀行帳戶之提款卡予不詳人士，而使被害
      人等遭不詳人士詐騙而分別匯款入該二帳戶之行為，充其
      量僅足認定係詐欺取財犯罪構成要件以外之幫助行為，尚
      難遽認與前述詐騙集團成員本於共同犯罪之犯意聯絡，而
      有參與或分擔詐欺之犯行；況使用他人帳戶犯罪者，本欲
      利用他人帳戶以隱瞞自己身分而逃避檢警追緝，是被告雖
      可預見使用該二帳戶者將利用其所交付提款卡，供為詐欺
      不法犯行，惟其主觀上有無將使用該二帳戶者所實施之詐
      欺犯行，視為己身犯行之共同犯意聯絡，又詐騙集團及其
      所屬成員間有關共犯人數、詐騙計畫、行騙手法及成員間
      之行為分擔是否為被告於交付該二帳戶之際所能窺知，實
      非無疑，自無由令其負共同詐欺或幫助共同詐欺取財之罪
      責。核被告所為，係犯刑法第30條第1項前段、第339 條
      第1項之幫助詐欺取財罪。
  (二)又本案臺灣士林地方法院檢察署98年度偵字第3665、4057
      、5405、5600、5715號起訴書所載被害人丁○○於98年1
      月5日匯款12萬5,000元「至江政哲向華泰銀行營業部申用
      帳號0000000000000號帳戶」，顯係「至被告向華泰銀行
      營業部申用之系爭華泰銀行帳戶」之誤載，應予更正。
  (三)查本案首遭詐騙之被害人丁○○，係前後經同一詐騙集團
      之多名成員，以附表所示方式詐欺，而於同日即98年1月5
      日分別匯款至系爭陽信銀行帳戶及系爭華泰銀行帳戶，足
      見該二帳戶應係於同時點轉為同一詐騙集團所使用，堪認
      被告係同時交付該二帳戶予詐騙集團成員，則被告以一次
      幫助行為提供該二帳戶之資料，幫助詐騙集團之成員詐騙
      丁○○、洪光泰、丙○鈐、辛○○、癸○○、甲○○、己○○、壬○○、乙○○及戊○○等人，為一行為侵害數財
      產法益，為想像競合犯。
  (四)臺灣高雄地方法院檢察署98年度偵字第16410號移送併辦
      案件之被害人丁○○部分，與本案臺灣士林地方法院檢察
      署98年度偵字第3665、4057、5405、5600、5715號起訴書
      所起訴之被害人丁○○遭詐騙之事實，為同一事實，又臺
      灣士林地方法院檢察署98年度偵字第7501號移送併辦案件
      之被害人甲○○部分、臺灣臺南地方法院檢察署98年度偵
      字第5689、6710號移送併辦案件之被害人己○○、壬○○
      部分、臺灣新竹地方法院檢察署98年度偵字第6608號移送
      併辦案件之被害人乙○○部分、臺灣桃園地方法院檢察署
      98年度偵字第18792號移送併辦案件之被害人戊○○部分
      ，與本案臺灣士林地方法院檢察署98年度偵字第3665、
      4057、5405、5600、5715號起訴書所起訴之被害人丁○○
      、洪光泰、丙○鈐、辛○○、癸○○遭詐騙匯款至該二帳
      戶之事實，有實質上一罪關係，本院自應併予審理。
  (五)被告以幫助之意思，參與詐欺取財之犯罪行為，係屬幫助
      犯，應依同法第30條第2項之規定，爰依正犯之詐欺取財
      之刑減輕之。
  (六)爰審酌被告：將自己之銀行帳戶提供與他人使用，僅係基
      於幫助他人犯詐欺罪之未必故意，其犯罪動機與目的；被
      告在此詐欺集團犯案猖獗，利用帳戶掩飾、隱匿詐財贓款
      之事迭有所聞之際，竟仍提供自己帳戶以供詐騙份子從事
      詐財行為，其犯罪之手段；被告所為將增加被害人尋求救
      濟之困難，並使犯罪之追查趨於複雜，所為將嚴重影響社
      會正常交易安全，其犯罪所生危害；被告於偵訊及本院審
      理時均未能坦承犯行，亦未賠償被害人，其犯後態度等一
      切情狀，量處如主文所示之刑，並諭知易科罰金之折算標
      準。至被告交予詐騙集團成員之系爭陽信銀行帳戶及系爭
      華泰銀行帳戶之提款卡及存摺，雖係供犯罪所用之物，但
      未經扣案，迄今仍未取回，且非義務沒收之物，爰不為沒
      收之諭知，附此敘明。
據上論斷，依刑事訴訟法第299條第1項前段，刑法第30條第1項
前段、第2項、第339條第1項、第41條第1項前段，刑法施行法第
1條之1第1項、第2項前段，判決如主文。
本案經檢察官江耀民到庭執行職務。
中    華    民    國    98    年    12    月    31    日
                  刑事第三庭審判長  法  官  李育仁
                                    法  官  孫曉青
                                    法  官  謝佳純
以上正本證明與原本無異。
如不服本判決應於收受判決後10日內向本院提出上訴書狀，並應
敘述具體理由；其未敘述上訴之理由者，應於上訴期間屆滿後20
日內向本院補提理由書（均須按他造當事人之人數附繕本），切
勿逕送上級法院。
                                    書記官  游育慈
中    華    民    國    98    年    12    月    31    日
附錄本案論罪科刑依據法條：
刑法第339條第1項
意圖為自己或第三人不法之所有，以詐術使人將本人或第三人之
物交付者，處5 年以下有期徒刑、拘役或科或併科1 千元以下罰
金。
附表：
 ┌──┬───┬───┬───────────────┬───┬───┬────┐
 │編號│詐騙時│被害人│      詐   騙   方   式       │ 匯款 │匯款流│遭詐騙金│
 │    │間    │      │                              │ 時間 │向    │額      │
 │    │      │      │                              │      │      │        │
 ├──┼───┼───┼───────────────┼───┼───┼────┤
 │1   │97年12│丁○○│詐欺集團成員共同基於意圖為自己│98年1 │系爭陽│新臺幣（│
 │    │月29  │      │或第三人不法所有之犯意，於97年│月5日 │信銀行│下同）10│
 │    │日、97│      │12月間，先由真實姓名年籍不詳之│某時  │帳戶  │萬元    │
 │    │年12  │      │女子假冒郵局人員，詢問丁○○是│      │      │        │
 │    │月30日│      │否有開戶及請人提領鉅額款項，並│      │      │        │
 │    │、98  │      │稱已報警處理，再由真實姓名年籍│      │      │        │
 │    │年1月5│      │不詳之男子，陸續假冒警察、檢察│      │      │        │
 │    │日    │      │官，於97年12月29日、97年12月30│      │      │        │
 │    │      │      │日、98年1月5日以電話與丁○○聯│      │      │        │
 │    │      │      │繫，佯以丁○○涉及洗錢案要求配│      │      │        │
 │    │      │      │合調查，使丁○○誤信為真，陷於│      │      │        │
 │    │      │      │錯誤後，依指示匯款新臺幣（下同│      │      │        │
 │    │      │      │）10萬元至系爭陽信銀行帳戶。  │      │      │        │
 ├──┼───┼───┼───────────────┼───┼───┼────┤
 │2   │97年12│丁○○│詐欺集團成員共同基於意圖為自己│98年1 │系爭華│12萬    │
 │    │月29  │      │或第三人不法所有之犯意，於97年│月5日 │泰銀行│5,000 元│
 │    │日、97│      │12月間，先由真實姓名年籍不詳之│某時  │帳戶  │        │
 │    │年12  │      │女子假冒郵局人員，詢問丁○○是│      │      │        │
 │    │月30日│      │否有開戶及請人提領鉅額款項，並│      │      │        │
 │    │、98  │      │稱已報警處理，再由真實姓名年籍│      │      │        │
 │    │年1月5│      │不詳之男子，陸續假冒警察、檢察│      │      │        │
 │    │日    │      │官，於97年12月29日、97年12月30│      │      │        │
 │    │      │      │日、98年1月5日以電話與丁○○聯│      │      │        │
 │    │      │      │繫，佯以丁○○涉及洗錢案要求配│      │      │        │
 │    │      │      │合調查，使丁○○誤信為真，陷於│      │      │        │
 │    │      │      │錯誤，依指示匯款12萬5,000元至 │      │      │        │
 │    │      │      │系爭華泰銀行帳戶。            │      │      │        │
 ├──┼───┼───┼───────────────┼───┼───┼────┤
 │3   │98年1 │洪光泰│詐欺集團成員共同基於意圖為自己│98年1 │系爭陽│3萬元（ │
 │    │月6日 │      │或第三人不法所有之犯意，先於98│月6日 │信銀行│扣除手續│
 │    │13時許│      │年1月6日13時許在雅虎聊天網站上│19時57│帳戶  │費17元，│
 │    │      │      │刊登不實之援交詐騙訊息，致上網│分許  │      │實際匯款│
 │    │      │      │聊天之洪光泰陷於錯誤，依指示以│      │      │29,9 83 │
 │    │      │      │ATM轉帳3萬元（扣除手續費17元，│      │      │元）    │
 │    │      │      │實際匯款29,983元）至系爭陽信銀│      │      │        │
 │    │      │      │行帳戶。                      │      │      │        │
 ├──┼───┼───┼───────────────┼───┼───┼────┤
 │4   │98年1 │丙○鈐│詐欺集團成員共同基於意圖為自己│98年1 │系爭陽│7,040 元│
 │    │月6日 │      │或第三人不法所有之犯意，先在雅│月6日 │信銀行│        │
 │    │20時許│      │虎奇摩拍賣網站，張貼販售「出售│20時15│帳戶  │        │
 │    │      │      │~~2009太陽劇團來台首演~~歡躍之│分許  │      │        │
 │    │      │      │旅Cirque du Soleil -Alegria門 │      │      │        │
 │    │      │      │票」之不實訊息，嗣於98年1月6日│      │      │        │
 │    │      │      │20時許在網路上與丙○鈐取得聯繫│      │      │        │
 │    │      │      │後，使丙○鈐陷於錯誤，依指示於│      │      │        │
 │    │      │      │同日20時15分許，至臺北市北投區│      │      │        │
 │    │      │      │文林北路臺北富邦銀行ATM匯款   │      │      │        │
 │    │      │      │7,040元至系爭陽信帳戶。       │      │      │        │
 ├──┼───┼───┼───────────────┼───┼───┼────┤
 │5   │98年1 │辛○○│詐欺集團成員共同基於意圖為自己│98年1 │系爭陽│2,500 元│
 │    │月7日 │      │或第三人不法所有之犯意，先在嘉│月7日 │信銀行│        │
 │    │某時  │      │義求職網站上刊登不實工作招募訊│16時32│帳戶  │        │
 │    │      │      │息，於98年1月7日某時以自稱「羅│分許  │      │        │
 │    │      │      │小東」身分在網路與辛○○取得聯│      │      │        │
 │    │      │      │繫後，復以「潘先生」身分撥打電│      │      │        │
 │    │      │      │話予辛○○，佯稱需先付保證金，│      │      │        │
 │    │      │      │使辛○○陷於錯誤，依指示於同日│      │      │        │
 │    │      │      │16時32分許以ATM轉帳2,500元至系│      │      │        │
 │    │      │      │爭陽信帳戶。                  │      │      │        │
 ├──┼───┼───┼───────────────┼───┼───┼────┤
 │6   │98年1 │癸○○│詐欺集團成員共同基於意圖為自己│98年1 │系爭陽│5,000 元│
 │    │月6日 │      │或第三人不法所有之犯意，先在雅│月6日 │信銀行│        │
 │    │19時20│      │虎奇摩拍賣網站上，刊登販賣筆記│19時30│帳戶  │        │
 │    │分許  │      │型電腦之不實訊息，誘使癸○○陷│分39  │      │        │
 │    │      │      │於錯誤，於98年1月6日19時20分39│秒許  │      │        │
 │    │      │      │秒許在苗栗市○○路450巷41號住 │      │      │        │
 │    │      │      │處以網路下標，得標後並於同日19│      │      │        │
 │    │      │      │時30分39秒許，以網路ATM匯款   │      │      │        │
 │    │      │      │5,000元至系爭陽信銀行帳戶。   │      │      │        │
 ├──┼───┼───┼───────────────┼───┼───┼────┤
 │7   │98年1 │甲○○│詐欺集團成員共同基於意圖為自己│98年1 │系爭陽│5,000 元│
 │    │月6日 │      │或第三人不法所有之犯意，先在露│月6日 │信銀行│        │
 │    │某時  │      │天拍賣網站上，刊登販賣日象微電│12時54│帳戶  │        │
 │    │      │      │腦烘被機之不實訊息，嗣於98年1 │分許  │      │        │
 │    │      │      │月6日某時在網路上與甲○○取得 │      │      │        │
 │    │      │      │聯繫後，使甲○○陷於錯誤，下標│      │      │        │
 │    │      │      │購買5台，並依指示於同日12時54 │      │      │        │
 │    │      │      │分許以ATM轉帳5,000元至系爭陽信│      │      │        │
 │    │      │      │銀行帳戶。                    │      │      │        │
 ├──┼───┼───┼───────────────┼───┼───┼────┤
 │8   │98年1 │己○○│詐欺集團成員共同基於意圖為自己│98年1 │系爭陽│5,000 元│
 │    │月6日 │      │或第三人不法所有之犯意，先在雅│月7日 │信銀行│        │
 │    │10時許│      │虎奇摩拍賣網站上，刊登販賣「日│10時11│帳戶  │        │
 │    │      │      │規WII主機全新配件齊全已改機極 │分許  │      │        │
 │    │      │      │新附遊戲片18片」之不實訊息，使│      │      │        │
 │    │      │      │己○○陷於錯誤，於98年1月6日10│      │      │        │
 │    │      │      │時許，在臺南縣左鎮鄉左鎮村左鎮│      │      │        │
 │    │      │      │107號住處下標，得標後並於翌日 │      │      │        │
 │    │      │      │10時11分轉帳5,000元至系爭陽信 │      │      │        │
 │    │      │      │銀行帳戶。                    │      │      │        │
 ├──┼───┼───┼───────────────┼───┼───┼────┤
 │9   │98年1 │壬○○│詐欺集團成員共同基於意圖為自己│98年1 │系爭陽│5,100 元│
 │    │月6日 │      │或第三人不法所有之犯意，先在雅│月6日 │信銀行│        │
 │    │15時42│      │虎奇摩拍賣網站上，刊登販賣「近│某時  │帳戶  │        │
 │    │分許  │      │全新wii已改機(3.2j+wiikey1.9s)│      │      │        │
 │    │      │      │送所有原廠配備+20片遊戲」之不 │      │      │        │
 │    │      │      │實訊息，使壬○○陷於錯誤，於98│      │      │        │
 │    │      │      │年1月6日15時42分許，在台南市安│      │      │        │
 │    │      │      │和路2段241號4樓公司以網路下標 │      │      │        │
 │    │      │      │，得標後並於同日某時透過網路銀│      │      │        │
 │    │      │      │行轉帳5,100元至系爭陽信帳戶。 │      │      │        │
 ├──┼───┼───┼───────────────┼───┼───┼────┤
 │10  │98年1 │乙○○│詐欺集團成員共同基於意圖為自己│98年1 │系爭陽│5,000 元│
 │    │月6日 │      │或第三人不法所有之犯意，先在雅│月6日 │信銀行│        │
 │    │15時1 │      │虎奇摩拍賣網站上，刊登販賣「  │16時許│帳戶  │        │
 │    │分許  │      │Wii主機 (已改機)+Wii 遙控器*2+│      │      │        │
 │    │      │      │雙節棍*2 +光線槍*2+WiiFit附遊 │      │      │        │
 │    │      │      │戲片15片」之不實訊息，使乙○○│      │      │        │
 │    │      │      │陷於錯誤，於98年1月6日15時1分 │      │      │        │
 │    │      │      │許以網路下標，得標後並於同日16│      │      │        │
 │    │      │      │時許匯款5,000元至系爭陽信銀行 │      │      │        │
 │    │      │      │帳戶。                        │      │      │        │
 ├──┼───┼───┼───────────────┼───┼───┼────┤
 │11  │98年1 │戊○○│詐欺集團成員共同基於意圖為自己│98年1 │系爭陽│5,100 元│
 │    │月6日 │      │或第三人不法所有之犯意，先在雅│月6日 │信銀行│        │
 │    │15時17│      │虎奇摩拍賣網站上，刊登販賣「九│18時32│帳戶  │        │
 │    │許    │      │成五新WII(已改機)+ 左右手把各2│分許  │      │        │
 │    │      │      │支.光槍1 支.sport-40 片+..成交│      │      │        │
 │    │      │      │價5000元」之不實訊息，使戊○○│      │      │        │
 │    │      │      │陷於錯誤，於98年1月6日15時17分│      │      │        │
 │    │      │      │許，在花蓮縣鳳林鎮○○路62號辦│      │      │        │
 │    │      │      │公室以網路下標，得標後並於同日│      │      │        │
 │    │      │      │18時32分許以ATM轉帳5,100元至系│      │      │        │
 │    │      │      │爭陽信銀行帳戶。              │      │      │        │
 └──┴───┴───┴───────────────┴───┴───┴────┘

司法院資訊處製作；財團法人民間司法改革基金會備份。
